臺灣新竹地方法院民事裁定　　　　　　 100年度監宣字第94號
聲　請　人　彭子安
相　對　人　林玉珍
關　係　人　彭玲玲
上列聲請人聲請監護宣告事件，本院裁定如下：
    主    文
宣告林玉珍（民國○○○年○○月○○○日生，身分證統一編號
：Ｚ000000000號）為受監護宣告之人。
選定彭子安（民國○○○年○月○日生，身分證統一編號：Ｚ000
000000號）為受監護宣告之人之監護人。
指定彭玲玲（民國○○年○月○○日生，身分證統一編號：Ｚ000
000000號）為會同開具財產清冊之人。
聲請程序費用新臺幣壹仟元由受監護宣告之人負擔。
    理    由
一、聲請意旨略以：聲請人彭子安為相對人林玉珍之子，相對人
    因罹患失智症，雖經屢為延醫診治均不見起色，致不能為意
    思表示、受意思表示或辨識其意思表示之效果，爰依法聲請
    宣告相對人為受監護宣告之人，並提出戶籍謄本、診斷證明
    書等為證。
二、按對於因精神障礙或其他心智缺陷，致不能為意思表示或受
    意思表示，或不能辨識其意思表示之效果者，法院得因本人
    、配偶、四親等內之親屬、最近一年有同居事實之其他親屬
    、檢察官、主管機關或社會福利機構之聲請，為監護之宣告
    ，民法第14條第1 項定有明文。
三、經查，聲請人為相對人之兒子，有聲請人提出之戶籍謄本附
    卷可憑，是聲請人為相對人之四親等內之親屬無訛。又經本
    院於民國100年6月15日開庭訊問，及於100年7月21日會同鑑
    定人即行政院衛生署新竹醫院醫師詹仁輝就相對人之現況為
    鑑定時，相對人就本院之訊問回答如下：「（林玉珍？）有
    。【起立】（請坐，你今年幾歲？）我無法聽到。（你要我
    說國語或台語？）我無法聽到。（是否聽不懂？）懂。（旁
    邊的人是你何人？）【相對人起身往右走】（指左手這個人
    是誰？）【相對人不答，起身向左手邊走起又坐下】（請舉
    起你的右手？）無反應。【法官將右手舉起，相對人跟著將
    右手舉起】（這是何方向？【舉起法官的左手】）無反應。
    【相對人舉起其左手】（這是下面？【法官右手往上舉】）
    無反應。【相對人右手往上舉】（你是否可指出女兒？）我
    聽不到。（你女兒是何人？）【相對人起立】是我。（早上
    吃何東西？）我吃稀飯。（現在住何處？）現在住新竹區○
    ○○道○路。（現在幾歲？）六七十歲。（先生是否還在？
    ）有。（先生他在何處？）先生住他母親那邊。（你有幾個
    兒子？）三個。（幾個女兒？）一個。（兒子女兒你最喜歡
    何人？）四個人都很好。（四個兒女是否都在？）有。（是
    否有很多錢？）有。（如果有錢，是否可以給我？）不好，
    因為我怕不夠錢。（如果你沒有錢，我再給你？）我不知道
    。（如果錢一半給我？）不好。（你擔任我的保證人，我去
    借錢，好嗎？）好。」等語（見本院100年6月15日訊問筆錄
    ）。另參酌鑑定人就相對人之鑑定結果認：綜合相對人過去
    之生活史、疾病史、身體檢查、精神狀態檢查結果顯示，其
    臨床診斷為失智症。因受疾病之影響，其認知功能明顯受損
    ，無法處理日常生活，需依賴他人之照顧。其目前之精神障
    礙、導致其不能為意思表示或受意思表示，而且不能辨識其
    意思表示之效果，精神狀態已達監護宣告之程度等情，有行
    政院衛生署新竹醫院100年7月26日台新分精字第1000005064
    號函暨檢附精神鑑定報告書在卷可稽，足見相對人已因精神
    障礙，致不能為意思表示、受意思表示，或不能辨識其意思
    表示之效果至明。從而，聲請人聲請宣告相對人為受監護宣
    告之人，核無不合，應予准許。
四、次按受監護宣告之人應置監護人；法院為監護之宣告時，應
    依職權就配偶、四親等內之親屬、最近一年有同居事實之其
    他親屬、主管機關、社會福利機構或其他適當之人選定一人
    或數人為監護人，並同時指定會同開具財產清冊之人，民法
    第1110條、第1111條第1 項定有明文。又監護宣告之裁定，
    應同時選定監護人及指定會同開具財產清冊之人，並附理由
    ，民事訴訟法第604 條第1 項亦有規定。查受監護宣告之人
    即相對人與配偶育有二子、二女，相對人之配偶及長子均已
    死亡，相對人之次子即聲請人同意擔任相對人之監護人，相
    對人其餘子女彭玲玲、彭美玲均表示同意，此有本院100年6
    月15日訊問筆錄、同年7月21日精神鑑定調查筆錄、戶籍謄
    本及呈報狀等在卷可憑，本院參酌上情，認應由聲請人任相
    對人之監護人，最能符合受監護宣告之人之最佳利益，爰選
    定聲請人為相對人之監護人。又彭玲玲為相對人之長女，其
    既表明願擔任相對人之會同開具財產清冊之人，有本院100
    年6月15日訊問筆錄、同年7月21日精神鑑定調查筆錄及呈報
    狀等在卷可佐，爰並指定其為相對人之會同開具財產清冊之
    人，以維護相對人之利益。
五、依民事訴訟法第608 條第1 項裁定如主文。
中    華    民    國  100    年    9    月    9       日
                     家事法庭法  官    許翠玲
以上正本證明與原本無異。
如不服本裁定關於選定監護人及指定會同開具財產清冊之人等部
分，應於送達後10日內向本院提出抗告狀，並繳納抗告費新臺幣
1,000元；其餘關於宣告監護之部分，不得抗告。
中    華    民    國  100    年    9    月    9       日
                             書記官    陳宏城
附錄：
民法第1099條：監護開始時，監護人對於受監護人之財產，應依
規定會同遺囑指定、當地直轄市、縣（市）政府指派或法院指定
之人，於二個月內開具財產清冊，並陳報法院。前項期間，法院
得依監護人之聲請，於必要時延長之。
民法第1099條之1 ：於前條之財產清冊開具完成並陳報法院前，
監護人對於受監護人之財產，僅得為管理上必要之行為。